【裁判字號】    99,易,988
【裁判日期】    991214
【裁判案由】    傷害等
【裁判全文】
臺灣臺北地方法院刑事判決               99年度易字第988號
公  訴  人  臺灣臺北地方法院檢察署檢察官
被      告  江錫明
選任辯護人  林廷隆律師
被      告  吳賢復
上列被告因傷害等案件，經檢察官提起公訴（98年度偵字第
28550號），本院判決如下：
    主  文
江錫明犯傷害罪，累犯，處有期徒刑伍月，如易科罰金，以新臺
幣壹仟元折算壹日；又共同犯強制罪，累犯，處有期徒刑肆月，
如易科罰金，以新臺幣壹仟元折算壹日。應執行有期徒刑捌月，
如易科罰金，以新臺幣壹仟元折算壹日。
吳賢復共同犯強制罪，處有期徒刑參月，如易科罰金，以新臺幣
壹仟元折算壹日。
    事  實
一、江錫明於民國86年間，因侵占、偽造文書等罪，經臺灣板橋
    地方法院以85年度訴字第1544號判決判處有期徒刑1年2月、
    1年4月，應執行有期徒刑2年4月，復經臺灣高等法院以86年
    度上訴字第6014號、最高法院以87年度臺上字第3371號駁回
    上訴而告確定；又於87年間因犯侵占罪，經同院以87年度易
    字第4527號判決判處有期徒刑1年6月確定；再於88年間，因
    犯偽造有價證券罪，經同院以88年度訴字第614號判決判處
    有期徒刑3年6月確定，上開各罪，嗣經同院以88年度聲字第
    2377號裁定應執行有期徒刑7年3月確定，於93年3月18日縮
    短刑期假釋出監，所餘期間付保護管束，迄至95年4月23日
    保護管束期滿未經撤銷假釋，視為已執行完畢（構成累犯）
    ；吳賢復前於81年間因煙毒案件，經臺灣高等法院以82年度
    上訴字第481號判處無期徒刑、有期徒刑3年6月確定，嗣經
    同院以97年度聲減字第1113號定應執行無期徒刑，並於97年
    12月26日假釋付保護管束出監，現仍在保護管束中（不構成
    累犯）。
二、江錫明原為址設臺北市○○區○○路1段5號「仰德拖吊場」
    負責人，吳賢復為該拖吊場之主任，李泰和則為該拖吊場之
    離職員工。緣李泰和於98年10月21日14時40分許因薪資問題
    前往上開拖吊場未遇江錫明，復於同日21時23分許再到該址
    欲與江錫明協商，適江錫明亦駕車返回拖吊場，經2人協商
    未果後，江錫明遂基於傷害及毀損之犯意，於同日時39分許
    ，在該拖吊場辦公室內，接續徒手毆打李泰和頭臉部及其他
    身體數次，致李泰和受有鼻骨及上顎骨骨折、疑似第五肋骨
    骨折、臉部及下唇撕裂傷、四肢、身體、頭皮及頸部等多處
    挫傷，李泰和所配戴之眼鏡亦因鏡架折斷損壞致令不堪用，
    生損害於李泰和。
三、吳賢復於同日21時35分許接獲江錫明電話通知，遂於同日22
    時許返回拖吊場後，江錫明因認李泰和尚有積欠拖吊場車損
    、借支等費用，即與吳賢復出於強制之犯意聯絡，經江錫明
    指示，由吳賢復草擬悔過書文字內容，並在江錫明備妥空白
    本票（票據號碼CH0000000）上依江錫明指示填具面額新臺
    幣（下同）76,215元，吳賢復又向負傷在上開辦公室休息間
    內之李泰和示意恫以：若不簽悔過書及本票不能離去等語，
    並以身體擋住門戶阻擋李泰和離去，致李泰和心生畏懼而迫
    不得已，在吳賢復所交付之悔過書及本票上簽名、捺印而行
    無義務之事，經吳賢復交付江錫明收受，李泰和於翌日（22
    日）凌晨1時許始行離去。
四、案經李泰和之配偶陳春如訴由臺北市政府警察局中正第二分
    局報告臺灣臺北地方法院檢察署檢察官偵查起訴。
    理  由
一、證據能力意見：
（一）被害人李泰和於偵查中證詞，係被告以外之人向檢察官所
      為供述，業經具結擔保陳述真實性，且檢察官依訴訟法程
      序訊問證人，諒無違法取證情形，故依此部分供述取得過
      程客觀情狀觀之，並無顯不可信情形，依刑事訴訟法第
      159 條之1第2項規定，應有證據能力。
（二）本判決下列所引用被告以外之人於審判外陳述（包含書面
      ）傳聞證據部分，被告江錫明、吳賢復及辯護人於準備程
      序中並未予以爭執，經本院於審判期日提示證據調查後，
      亦未再爭執證據能力或就此再聲明異議，本院審酌上開證
      據資料製作時之情況，尚查無違法不當及證明力明顯過低
      之瑕疵，亦認為以之作為證據應屬適當，依刑事訴訟法第
      159條之5第2項規定，均有證據能力。
二、訊據被告江錫明固不否認有徒手毆打被害人李泰和之傷害犯
    行，及於毆打過程中眼鏡有毀損等節，惟否認有何強制、毀
    損犯行，辯稱略以：被害人簽發本票及悔過書時伊不在場，
    沒有犯行分擔云云，辯護意旨則稱：被害人固因被告江錫明
    毆打成傷，但傷勢未如診斷證明書所載程度，應係事後有其
    他因素造成，另被害人眼鏡純粹是互毆中不慎毀損，刑法毀
    損罪應不罰過失云云。被告吳賢復固不否認由伊書寫悔過書
    文字內容後，由被害人當面向伊在系爭本票及悔過書上簽名
    之情，惟矢口否認有強制犯行，辯稱略謂：因被害人要求伊
    不要針對被害人冒領薪資的事情去報案，伊要求被害人保證
    不要再來車廠鬧，被害人主動說要寫悔過書並且簽發本票，
    因被害人已經喝醉，書面文字內容由伊書寫，再由被害人簽
    名捺印。
三、被告江錫明被訴傷害部分：
（一）被害人於98年10月22日凌晨4時12分許至臺北市立聯合醫
      院（和平院區）就醫，診斷結果受有鼻骨及上顎骨骨折、
      疑似第五肋骨骨折、臉部及下唇撕裂傷、四肢、身體、頭
      皮及頸部等多處挫傷等傷害，有卷附該醫院診斷證明書、
      同院99年7月23日北市醫和字第09930923100號函檢附被害
      人急診病歷可查（見偵卷第14頁、本院卷第122頁以下）
      ，堪以認定。
（二）被告江錫明於偵查、審理中迭自承有徒手毆打被害人之事
      實（見偵卷第94頁、本院卷第38頁背面、第83頁背面、第
      105頁背面、第163頁、第244頁等），核與證人即被害人
      李泰和於偵查、審理中證稱有遭江錫明毆打之情相符，另
      據證人莊中毅、晏家強於本院審理中結證在卷，此外，並
      有上開診斷證明書、急診病歷附卷可佐，故被告江錫明上
      開任意性自白，與事實相符，其傷害被害人身體犯行，已
      堪認定。
（三）被害人於審理中固證述：「江錫明一棒子將我打下去，之
      後我就不清楚了。用什麼棒子我不清楚，是打我後頸部位
      」等語（見本院卷208頁），而指稱被告江錫明有持棒攻
      擊其頸部之行為，惟其於偵查中證述：「（問：被告2 人
      如何毆打你？）江錫明將我壓在地上，吳賢復對我拳打腳
      踢」等語（見偵卷第93頁），並未敘及被告有持械毆擊之
      情，其於審理中所為上開陳述，已難逕予採信。再者，證
      人莊中毅、晏家強於審理中分別結稱：「我沒有看到江錫
      明與李泰和扭打時手上是否有拿東西，應該是徒手打架的
      」（見本院卷第164頁）、「那種場面我也不想看到，所
      以我就怕怕的，也沒有注意到是否有拿東西」等語（見本
      院卷第169頁背面），均未證稱被告江錫明於案發現場有
      持械攻擊被害人之舉動。佐以，現場監視紀錄確未發現被
      告江錫明有持被害人所述之棍棒類長條型物品進出拖吊場
      辦公室，亦有卷附監視錄影翻拍照片可認（見偵卷第58
      頁以下）。此外，被害人上開急診病歷內亦附註「被打，
      用拳頭」之內容（見本院卷第123頁），衡以病患就醫為
      獲完全診療，通常不會向醫師虛偽陳述傷勢成因，醫師亦
      不致任意判斷傷勢成因而記載於病歷上，故不論上開病歷
      內容係依被害人就醫主訴所記載，或經醫師勘察傷勢所得
      ，均益徵被告江錫明本件確無持械攻擊被害人之舉，而係
      徒手毆打被害人成傷。
（四）至於被告江錫明辯護意旨固質疑被害人上開診斷書所載傷
      勢係有其他外力介入所致云云，並以被害人能自行騎腳踏
      車離開現場情狀佐認（見本院卷第249頁以下），但並未
      舉證被害人案發後有何其他致傷成因以實其說，且被害人
      於案發後返家經其妻陳春如發現後即將被害人送醫急診，
      亦據證人陳春如證述在卷（見本院卷第166頁以下），而
      各大醫院之急診醫師輪值並非固定，被害人當日既係依據
      臺北市立聯合醫院和平院區之急診程序隨機看診，已無取
      得不實之醫生診斷證明之可能。況且，在場證人莊中毅於
      審理時證稱：「我看到被害人左臉頰有流血腫起來，右顏
      面、嘴角也有血跡」等語（見本院卷第164頁背面以下）
      ，與證人晏家強於審理中結證被害人於衝突過後留有血跡
      乙情相符（見同卷第169頁背面），而此節與急診病歷上
      所記載：「左眼腫」、「laceration w'd（撕裂傷）左額
      、左眼下、右嘴下、下唇內外...」、「nasal bleeding
      」（流鼻血）等情及所繪身體初步檢視圖面均相符（見同
      卷第123頁），此部分傷勢堪認為被告江錫明毆打所致。
      另四肢、身體、頭皮及頸部等處挫傷，或傷患部位在衣褲
      遮蔽處，且挫傷面積在1至2公分見方，自不若顏面血腫傷
      勢引人囑目，在場見聞證人本不易察覺，佐以，證人莊中
      毅於審理中結稱：「我有看到李泰和與江錫明兩人扭打在
      一起，當時李泰和與江錫明都有流血... 我就與一位高小
      姐去便利商店買毛巾，將毛巾給江錫明及李泰和。當時他
      們已經沒有再打架了，我看到江錫明站在辦公室裡面，李
      泰和坐在沙發上，當時江錫明氣好像有些喘不過來」、「
      被告江錫明與被害人打架時，辦公室裡面櫃子有很大的撞
      擊聲」等語（見同卷第164頁以下），核與證人晏家強於
      審理中結稱：「他們在影印機旁邊打架，導致那裡的東西
      都倒了」等語（見同卷第169頁背面），益徵現場肢體衝
      突場面激烈，被告江錫明並非於僅攻擊被害人頭臉部位，
      而係對被害人身體其他部位亦有暴行，致被害人遍體鱗傷
      無訛。至於被害人所受鼻骨及上顎骨骨折、疑似第五肋骨
      骨折，均屬骨折內傷，而被害人顏面既經被告江錫明施暴
      而致受有非輕之血腫、撕裂傷勢，已足見被告江錫明毆打
      力道非輕，因此重力毆擊深及顏面內部，造成被害人鼻骨
      、上顎等處骨折，應合於常理，益證上開驗傷診斷書係屬
      真實無疑。此外，被告於警詢及偵查中並未爭執上開驗傷
      診斷書之真實性，於準備程序中對此部分之證據能力亦未
      予以爭執，迄於言詞辯論終結前始爭執上開驗傷診斷書之
      真實性，難謂非屬卸責之詞，亦不足採為被告有利之論據
      。
四、被告江錫明被訴毀損部分：
（一）被告江錫明於偵查中已自認：「被害人眼鏡毀損、受傷都
      是我1個人做的」等語（見偵卷第94頁），被告辯護意旨
      亦不否認其與被害人發生肢體衝突之際致被害人眼鏡毀損
      之情（見本院卷第250頁），又被害人眼鏡右鏡架斷裂之
      毀損情形，同據本院當庭勘驗無訛，並有卷附照片可認（
      見本院卷第242頁、偵卷第26頁），是以，被害人案發當
      時所配戴眼鏡確因被告江錫明之攻擊行為致毀損，被告江
      錫明毀損被害人眼鏡之犯行，已堪認定。
（二）至於辯護意旨固認：被告江錫明純粹是於互毆中不慎毀損
      被害人眼鏡，刑法毀損罪應不罰過失云云。惟查，眼鏡係
      配戴在鼻樑上方，明顯可見，衡情被告江錫明本件行為時
      ，對於被害人當時有配戴眼鏡乙情應一望即知，卻仍朝被
      害人臉部攻擊，致被害人受有鼻骨及上顎骨及鼻骨骨折、
      臉部及下唇撕裂傷、左眼血腫等傷情，且所施力道非輕，
      均已如上述，此所示鼻骨及左眼等傷處，即係配戴眼鏡之
      位置，故被告江錫明自能認知其朝被害人顏面施暴之際，
      同時將致被害人所配戴眼鏡遭重力撞擊而毀損致不堪使用
      ，自係出於其本意，其對此結果發生自無以諉稱不能預見
      ，其有毀損之故意亦明，自應成立毀損器物罪。
五、被告江錫明、吳賢復被訴強制犯行部分：
（一）證人即被害人李泰和就其簽署本票及悔過書之經過情節，
      業據其於偵查中結稱：「被毆打後，吳賢復逼我寫他們已
      經先寫好的悔過書要我簽名，又叫我簽7萬多元的本票，
      才能讓我離開，不然要打死我。我當時已經被打的鼻青臉
      腫，被告用恐嚇我說不簽就離不開這裡。我當時沒有辦法
      反抗，已經被打的全身都是血」、「江錫明打電話叫會計
      小姐過來問，說我之前車損多少錢才寫的。本票是何人寫
      的我不確定」等語（見偵卷第93、96頁），於審理中結稱
      ：「那時候我在辦公室裡面，我一直要離開，後來吳賢復
      以他的身體擋住出入口不讓我走，然後又將我推回去，之
      後我就不清楚了。...本票是誰寫的，我就不曉得，我只
      知道悔過書是吳賢復寫的，因為吳賢復在檢察官面前有承
      認，我當場模模糊糊中有看到吳賢復有拿一張紙在寫但是
      寫什麼內容我不清楚」、「被告打完我之後，他們就叫拖
      吊場會計拿一張空白的然後當場寫金額日期，是誰寫的我
      不清楚，然後好像是吳賢復叫我先簽悔過書，再叫我簽本
      票。當時被告江錫明有在場」、「當時我們在辦公室裡面
      的警員休息室內，沒有鎖，隔了一道三夾板。我要離開，
      但是吳賢復用身體擋住不讓我離開，還把我推回來」等語
      （見本院卷第209頁背面、第239頁以下），被告吳賢復於
      偵查、審理中均不爭執其於案發當日返回拖吊場，有在辦
      公室休息室內與被害人處理草擬悔過書內容及填載本票金
      額，並交由被害人簽名、捺印等事實（見偵卷第97、98頁
      、本院卷第28頁背面），是以，被害人於當晚遭被告江錫
      明毆傷後，有簽發本票及在悔過書上簽名乙節，堪以認定
      。被告江錫明於偵查、審理中所稱本票是在事前於被害人
      離職時所簽署，悔過書是被害人於事隔數日自己拿來的云
      云（見偵卷第94頁、本院卷第38頁背面），與事實不符，
      顯不足採認。
（二）被告吳賢復雖辯稱：因被害人當日到拖吊場來鬧事，且欲
      冒名領取他人薪資，又與拖吊場間有車損清算紛爭，被害
      人為求拖吊場不要報案，所以主動要求寫悔過書及簽發本
      票云云。惟查，被害人當日既甫遭被江錫明毆傷，且受有
      上開非輕傷勢，心理已有相當畏怖，亟欲離去現場返家或
      就醫尚且不及，且被告吳賢復自述初任拖吊場主任，才到
      職6日，屢為被告吳賢復所自陳在卷（見本院卷第29,244
      頁），被害人亦稱與被告吳賢復素不相識，當天才見面等
      語（見偵卷第96頁），則被害人焉會心甘情願在夜深時刻
      ，長時間滯留現場，與初見面之人冗長商談與拖吊場間債
      務糾紛，並同意由不在衝突現場之吳賢復代擬悔過書內容
      。抑且，觀諸悔過書內容，僅片面提及被害人有毆傷江錫
      明之行為，反觀被害人身負傷勢非輕，卻隻字未提，顯然
      與當時現場情況未符，悔過書內容顯有隱諱不實，且對於
      被害人不利至極，顯見被害人當時意思自由受到相當壓抑
      。此外，悔過書上留有被害人血漬，簽名字跡亦潦草，亦
      足認被害人當時係在身受傷害下所為。佐以，自卷附監視
      錄影內容及翻拍照片，於當晚於21時40分許遭毆後至翌日
      凌晨1時許離去之間，並未發現被害人出現在拖吊場辦公
      室門口，僅被告江錫明及證人高宜璟有多次進出畫面，顯
      然被害人人身自由確有受拘束之情，均益徵其簽發本票及
      悔過書係違反被害人意思所為，故被害人上開證述：被告
      吳賢復有示意若不簽悔過書及本票，不能離開之恫嚇言語
      ，並有以身阻擋伊離去，伊不迫得已，始在被告吳賢復擬
      具悔過書及在本票上簽名等情，可以採信。而按刑法上所
      謂恐嚇，祇須行為人以足以使人心生畏怖之情事告知他人
      即為已足，其通知危害之方法並無限制，凡一切以直接之
      言語、舉動，或其他足使被害人理解其意義之方法或暗示
      其如不從將加危害，而使被害人心生畏怖者，均應包括在
      內。而該言語或舉動是否足以使他人生畏怖心，應依社會
      一般觀念衡量之，如行為人之言語、舉動，依社會一般觀
      念，均認係惡害之通知，而足以使人生畏怖心時，即可認
      屬恐嚇（最高法院22年度上字第1310號判例、73年度臺上
      字第1933號判決、84年度臺上字第813號判決參照），查
      被害人甫遭被告江錫明痛擊，已心悸猶存，被告吳賢復再
      出言示意被害人須立具悔過書及簽發本票否則不能離去，
      並以身阻擋被害人出入，此開言語、舉動，已明顯被害人
      理解被告用意在迫取得被害人署押之悔過書及本票，亦知
      悉如不從伊人身法益將受危害，自足使人心生畏怖，而屬
      惡害通知。又被害人若非其感到人身自由受威脅而心生畏
      懼，按諸情理，豈會在內容不實之悔過書簽名，並依被告
      預立金額簽發本票，顯然被告上開行為與被害人在上開文
      書上簽名間有因果關係。又縱如被告所言，拖吊場對於被
      害人另有債權可資主張，惟渠本應循依法定程序請求或訴
      追，不得以強制之手段迫令他人為之，詎其以恐嚇之手段
      ，以達使被害人承認債務及在悔過書簽名目的，手段並非
      適法，不具目的、手段合法及適當性，自不足阻卻不法。
（三）被告江錫明固否認有強制犯行，辯稱：被害人簽發本票及
      悔過書時伊不在場，沒有犯行分擔云云。惟按刑法所謂之
      共同正犯者，指二人以上，以共同犯罪之意思，而共同實
      施犯罪之行為。故共同實施犯罪行為之人，在合同意思之
      範圍內，不論係同時實施犯罪行為，或各自分擔犯罪行為
      之一部，均係相互利用他人之行為，以達其犯罪之目的，
      即應對於全部所發生之結果，共同負其刑責（最高法院69
      年度台上字第199號、82年度台上字第5925號判決參照）
      。查共同被告吳賢復雖供稱：「江錫明跟我說李泰和還欠
      車廠錢，能夠收就收，如果不能收就算了，江錫明沒有跟
      我說以如何方式收錢」云云（見本院卷第212頁背面），
      惟被告吳賢復係因被告江錫明電話召請，始返回拖吊場，
      已為被告2人所未爭執，又被告江錫明有向被告吳賢復告
      知被害人與拖吊場間有車損糾紛事端，同據被告吳賢復供
      述在卷（見偵卷第98頁），始由被告江錫明交代被告吳賢
      復處理上開事務。衡以被告吳賢復於案發當時甫到職6日
      ，對於被害人於98年8月離職前與拖吊場間債務糾葛應不
      甚瞭解，又其與被害人間原不相識，前無怨隙，若非被告
      江錫明要求迫使被害人簽署本票，並指示應填載內容，臨
      時到場應急之被告吳賢復應無可能先行備妥空白本票，復
      當場查悉在本票上填載的所謂車損金額。且被告吳賢復亦
      未參與被害人與江錫明間稍早肢體衝突，並未在場見聞，
      若非依被告江錫明陳述意旨記載，焉會知悉悔過書內容所
      載案情，均足認被告吳賢復上開舉措均係出於拖吊場雇主
      即被告江錫明之授意。再者，被告江錫明當晚與被害人發
      生肢體衝突後，迄至翌日凌晨仍在拖吊場內進出，並於0
      時41分許進入自有小客車駕駛座等節，有監視錄影及翻拍
      照片可認（見偵卷第63至65頁），又與被告江錫明所使用
      門號0000000000號於98年10月21日晚間至翌(22)日凌晨0
      時許之基地臺位置確座落於臺北市○○區○○路1段5號等
      節，亦有該門號雙向通聯紀錄在卷可查（見本院卷第56至
      58 頁），另被告江錫明審理中亦供稱：「簽悔過書及本
      票寫的過程我不在場，我在樓上，被害人寫好之後，吳賢
      復才拿上來給我看」等語（見本院卷83頁背面），益徵被
      告江錫明於被告吳賢復實施強制犯行時仍身處拖吊場內，
      對於被告吳賢復所為均應知情。此外，並有被害人簽署之
      本票、悔過書影本在卷足憑。是以，被告江錫明有指使被
      告吳賢復強制被害人簽署本票、悔過書乙情，堪以認定，
      渠有強制犯行犯意聯絡及行為分擔亦明。
（四）至於證人晏家強證稱：伊只知道李泰和及吳賢復在處理金
      錢的事情，當時並沒有江錫明在裡面等語。惟其亦證稱：
      伊在收發室（收費亭櫃臺）裡面，因為我耳朵有點背，如
      果講話的聲音小我就聽不到，那天晚上也沒有看到他們有
      簽悔過書及本票等語（均見本院卷第169頁以下），可見
      證人當晚在收發室輪值，僅見被害人與被告吳賢復進入辦
      公室休息室，但對於之後該處所內動態即未加以留意，且
      迄至被害人於翌日離去時間，期間非短，證人既對辦公室
      內狀況既未親自見聞，自未能目睹被告對被害人實施之強
      制行為，乃屬當然，故證人晏家強所為證言自不足為有利
      於被告2人之認定，附此敘明。
六、論罪與科刑：
（一）核被告江錫明所為，係犯刑法第277條第1項之傷害罪、同
      法第354條之毀損罪、同法第304條第1項之強制罪。被告
      吳賢復所為，則係犯刑法第304條第1項之強制罪。
（二）按刑法第305條之恐嚇危害安全罪，係指單純以將來加害
      生命、身體、自由、名譽、財產之事，恐嚇他人致生危害
      於安全者而言，如對於他人之生命、身體等，以現實之強
      暴、脅迫手段加以危害要挾，使人行無義務之事或妨害人
      行使權利，即應構成刑法第304條之強制罪，縱有恐嚇行
      為，亦僅屬犯強制罪之手段，無更論以恐嚇危害安全罪之
      餘地（最高法院84年度臺非字第194號、93年度臺上字第
      3309號判決意旨參照）。是被告吳賢復於實施強制犯行期
      間所示意的恫嚇言語，應且屬強制的手段，揆諸最高法院
      判決意旨，自不再另論恐嚇危害安全罪。
（三）被告江錫明、吳賢復所犯強制之犯行，彼此間有犯意聯絡
      及行為分擔，均應論以共同正犯。
（四）被告江錫明出手毆打被害人身體多處，致被害人受有上開
      傷害之施暴行為，係出於同一傷害他人身體之犯意，於密
      接之時地所實施之數個舉動，各行為之獨立性極微薄弱，
      依一般社會健全觀念，難以強行分開，為接續犯而僅成立
      一罪。又被告江錫明毆打被害人過程中，除致被害人受有
      上開傷害，並使被害人所配戴之眼鏡掉毀損致令不堪用之
      行為，係以一行為同時觸犯傷害、毀損器物2罪名，為刑
      法第55條想像競合犯，應從一重依刑法第277條第1項之傷
      害罪處斷。被告江錫明所犯傷害、強制罪間，犯意個別，
      行為互殊，應分論併罰。
（五）被告江錫明有如犯罪事實欄一所載之前科紀錄，此有臺灣
      高等法院被告前案紀錄表1份附卷可稽，其受有期徒刑執
      行完畢後，於五年以內故意再犯本件有期徒刑以上之罪，
      就其本件所犯數罪，均為累犯，應依刑法第47條第1項規
      定，各加重其刑。
（六）爰審酌被告2人有前述犯罪紀錄，素行非佳，又被告江錫
      明與被害人間原為僱傭關係，另被告吳賢復則與被害人互
      不相識，僅因不滿被害人在其拖吊場內爭執薪資等問題，
      竟不思以和平手段解決問題，被告江錫明對被害人逞暴相
      向，又與被告吳賢復共同強迫被害人在系爭本票、悔過書
      上簽名，行為實非可取，犯後復未能與告訴人及被害人達
      成和解，或賠償被害人損害，且除被告江錫明承認有傷害
      之行為外，其餘則均否認犯行，並考量被告智識程度、生
      活狀況、被害人所受傷勢非輕等一切情狀，分別量處如主
      文所示之刑，就被告江錫明定應執行之刑，並均諭知易科
      罰金之折算標準。
（七）公訴意旨固認：被告吳賢復等人以恐嚇言語，使告訴人簽
      發上開本票之事實，係涉犯刑法第346第2項之恐嚇得利財
      罪嫌等語。惟按刑法第346條之恐嚇取財或恐嚇得利罪，
      係以意圖為自己或第三人不法所有為構成要件之一，若僅
      以恐嚇方法使人交付財物，或取得利益，而並無不法所有
      之意圖者，縱令其行為或可觸犯他項罪名，要無由成立本
      條之恐嚇取財或恐嚇得利罪；又所稱之「不法所有意圖」
      ，係指欠缺適法權源，仍圖將財產移入自己實力支配管領
      下者（最高法院83 年度臺上字第2689號理由參照），查
      被告吳賢復、江賢明均供稱：本票是因被害人因車損的事
      情有拖吊場錢，故依照公司會計紀錄簿金額填寫本票金額
      等語（見本院卷第28頁背面、第83頁背面），並有卷附支
      出證明單、貨物運送人責任保險出險報告書、估價單、應
      收帳款明細單、台北地檢署罰金收據、統一發票等以佐其
      說（見偵卷第34頁以下），另證人高宜璟於審理中亦證稱
      曾經手上開文書之會計事務（見本院卷第171頁背面），
      可見被告等人主觀上均確認係為處理債務，難認主觀上有
      獲取財產上不法所有之意圖，是被告等人縱以恐嚇不法手
      段，致使被害人因心生恐懼簽發票據，仍與恐嚇取財罪之
      主觀構成要件未符，並不成立恐嚇取財或恐嚇得利罪，惟
      此部分事實與前揭強制犯行論罪科刑部分有裁判上一罪之
      關係，爰不另為無罪之諭知。又被告吳賢復等所為恐嚇行
      為，均係在妨害被害人意思自由狀態繼續中所為舉動，自
      包含強制犯行同一意念中，揆諸上開判決要旨，應認屬僅
      屬犯強制罪之手段，同屬該犯行之部分行為，此部分已於
      強制罪名中一併評價，附此敘明。
八、被告吳賢復被訴傷害、毀損不另為無罪諭知部分：
（一）公訴意旨略以：被告吳賢復於98年10月21日22時許，在上
      址拖吊場內，與江錫明基於傷害、毀損之犯意聯絡，李泰
      和經江錫明持械毆打不支倒地後，由吳賢復拳打腳踢，致
      李泰和受有鼻骨及上顎骨骨折、疑似第五肋骨骨折、臉部
      及下唇撕裂傷、四肢、身體、頭皮及頸部等多處挫傷，所
      配戴之眼鏡亦因此落並折斷損壞致令不堪用，因認被告吳
      賢復同涉有刑法之傷害、毀損犯嫌云云。
（二）按犯罪事實應依證據認定之，無證據不得認定犯罪事實；
      不能證明被告犯罪或其行為不罰者，應諭知無罪之判決，
      刑事訴訟法第154條第2項、第301條第1項，分別定有明文
      。復按認定不利於被告之事實，須依積極證據，苟積極證
      據不足為不利於被告事實之認定時，即應為有利於被告之
      認定，更不必有何有利之證據（最高法院30年上字第816
      號著有判例可資參照）。又按共犯之成立，除共同實施犯
      罪行為者外，其就他人之行為負共犯之責者，以有意思聯
      絡為要件，若事前並未合謀，實施犯罪行為之際，又係出
      於行為者獨立之意思，即不負共犯之責（19年上字第694
      號判例要旨參照）。
（三）公訴人認被告吳賢復涉有傷害、毀損犯嫌，無非係以被害
      人李泰和偵查中指訴、上開診斷證明、眼鏡毀損照片及監
      視錄影翻拍照片等為據。訊據被告吳賢復固不否認案發當
      晚有返回拖吊場之情，惟堅決否認有傷害、毀損犯行，辯
      稱略以：伊返回拖吊場時，被害人與被告江錫明已經未有
      衝突了等語。
（四）經查：
   1、被害人李泰和就其遭傷害及毀損眼鏡之經過，於本院審理
      證述：「（問：當天晚上你只有遭到江錫明的毆打嗎？）
      這個我不清楚，因為打下去之後我也記不清楚了。（問：
      既然你遭到江錫明毆打之後，你都記不清楚了，為何又提
      出告訴說吳賢復有毆打你？）因為悔過書是他寫的，是他
      親筆寫的，他也有承認了。（問：為何你在偵查時證稱是
      由江錫明將你壓制在地上然後由吳賢復對你拳打腳踢？）
      沒有錯。（問：你剛才不是證稱幾個人毆打你，你都不知
      道，為何現在又知道吳賢復對你拳打腳踢？）是不太清楚
      ，但是悔過書是吳賢復寫的，我認為他應該也有參與。（
      問：所以說吳賢復到底有無毆打你，你是否知道？）有啦
      。（問：吳賢復到底是如何毆打你的？）這個要問吳賢復
      本人，因為是他打我的，是他們兩個人打我一個人的。（
      問：吳賢復還有江錫明2人是如何毆打你的？）這個我不
      清楚，我只知道我人躺在地下，意識模模糊糊的。（提示
      98 年度偵字285501號第93頁，問：你遭到被告二人毆打
      的經過是否如訊問筆錄所載？）好像有點出入，因為那時
      候時間我也不清楚，之前檢察官有調錄影帶可以證明，出
      入就是時間的問題。（問：你偵查中證述被打的方式是否
      有出入？）當時我被打的時候，我根本不知道是怎麼樣的
      打法，我也不知道怎麼敘述他是如何打我的」等語（見本
      院卷第208頁背面以下），可見被害人於案發時並未見聞
      被告吳賢復有對伊施暴之行為，其僅以被告吳賢復有參與
      上開簽發本票強制犯行，而推認被告吳賢復有對伊實施傷
      害、毀損行為，自屬個人臆測之詞，已難逕憑被害人事後
      指訴，而逕認被告吳賢復有傷害、毀損之犯行。
   2、再者，證人莊中毅於審理中結證：「（問：你看到他們兩
      人扭打的時候，吳賢復是否有在場？）剛開始沒有看到，
      因為後來我買毛巾回來之後就看到吳賢復出現在辦公室裡
      面，我也不知道吳賢復是何時到場的，吳賢復當時在辦公
      室沒有做什麼，就晃來晃去，也沒有聽到吳賢復講什麼話
      」等語（見本院卷第164頁），證人晏家強則結稱：「我
      有看到李泰和、江錫明在打架。...打完架之後，我記得
      江錫明有打電話給吳賢復請他來處理事情，過後吳賢復就
      來到仰德拖吊場」等語（見同卷第169頁以下），均證稱
      僅有被告江錫明與被害人發生肢體衝突，被告吳賢復係事
      後到場等節明確，亦均未證稱目睹被告吳賢復有毆打被害
      人之情，應認被告吳賢復確無與江錫明共同實施傷害、毀
      損犯行。
   3、此外，證人即被害人李泰和於審理證稱：「（問：依照片
      顯示的時間在98年10月21日21時23分到39分時，當時你被
      被告毆打了嗎？）還沒有。（問：剛剛照片中顯示江錫明
      有開車回來，你與江錫明發生衝突被打的時候，是否是照
      片中所顯示的21時39分才被江錫明打？）是的」（見本院
      卷第238頁背面），而證人莊中毅於審理中亦證稱：「...
      後來因為取車開走以後發現我的行照我沒有拿到，我就折
      返回去仰德拖吊場，我打電話問江錫明我的行照在哪裡，
      他告訴我在抽屜裡面，我回到仰德拖吊場又遇到李泰和，
      李泰和還留在現場，我又勸他早點走，我們講的話內容都
      是重複的，他講的內容都是薪資的問題，這時候江錫明也
      開車折返回來，江錫明回來的目的就是幫我找行照，江錫
      明看到李泰和之後，他們又發生口角，我回到我的車上準
      備要拿修理車燈的錢給江錫明，我從車子裡面出來就聽到
      辦公室裡面已經有打架的聲音，我在門口有勸有叫也沒有
      用，我有看到李泰和與江錫明兩人扭打在一起，當時李泰
      和與江錫明都有流血，我就去仰德拖吊場裡面的辦公室找
      一位高小姐出來，帶著我去便利商店買毛巾，將毛巾給江
      錫明及李泰和。當時他們已經沒有再打架了」、「我是與
      在庭的高宜璟小姐一起去一起回來的。偵卷第60頁的上方
      照片穿裙子的那一位就是高宜璟，另外其中一位是江錫明
      ，第三個人是我，當時我在拉江錫明，因為江錫明當時好
      像準備要動手打人，所以我拉住他。應該算是互毆之前」
      等語（見本院卷第164頁），並有卷附同日21時41分至50
      分監視錄影翻拍照片可佐（見偵卷第60頁以下），可見被
      告江錫明與被害人發生肢體衝突時間應在當晚21時40分許
      。又被告吳賢復當晚自家中返回拖吊場之時間為21時57分
      ，有其悠遊卡交易明細及監視錄影翻拍照片可佐（見本院
      卷第32頁、偵卷第64頁），益徵被告吳賢復係被告江錫明
      與被害人衝突事故發生始行到場無訛。
（五）綜上所述，本件被告吳賢復上開所辯，應可採信，即其於
      被告江錫明對被害人實施傷害、毀損犯行並未在場，又被
      告江錫明與被害人間肢體衝突應屬突發事件，亦乏事證足
      認被告吳賢復與江錫明事前另有何合謀情節，應認此部分
      犯行，係出於行為者即被告江錫明1人獨立之意思所為，
      自難認被告吳賢復有共犯傷害、毀損之犯行。是以，本件
      公訴人所舉之證據與指出之證明方法，尚有合理性之懷疑
      存在，未得使本院確信被告吳賢復有傷害、毀損之犯罪，
      揆諸前開判例意旨，自不能單憑被害人之片面指訴，以推
      測或擬制之方法，作為裁判基礎。此外，本院復查無其他
      積極證據可資認定被告吳賢復涉有此部分罪嫌，自屬犯罪
      不能證明，依法原應諭知被告吳賢復此部分無罪，惟公訴
      人認被告吳賢復此部分所犯傷害、毀損罪嫌與上開論罪科
      刑之強制犯行有一行為觸犯數罪名之想像競合裁判上一罪
      關係，爰不另為無罪之諭知。
據上論斷，應依刑事訴訟法第299項第1項，刑法第28條、第277
條第1項、第304條第1項、第354條、第47條第1項、第55條、第
51條第1項第5款、第41條第1項前段、第7項，刑法施行法第1條
之1，判決如主文。
本案經檢察官高維駿到庭執行職務。
中    華    民    國    99    年    12    月    14    日
                  刑事第十三庭  法  官  林瑋桓
以上正本證明與原本無異。
如不服本判決應於收受送達後10日內向本院提出上訴書狀，並應
敘述具體理由；其未敘述上訴理由者，應於上訴期間屆滿後20日
內向本院補提理由書（均須按他造當事人之人數附繕本）「切勿
逕送上級法院」。告訴人或被害人如對於本判決不服者，應具備
理由請求檢察官上訴，其上訴期間之計算係以檢察官收受判決正
本之日期為準。
                                書記官  鄭伊芸
中    華    民    國    99    年    12    月    14    日
附錄本案論罪科刑所適用之法條：
刑法第277條第1項
傷害人之身體或健康者，處3 年以下有期徒刑、拘役或1 千元以
下罰金。
刑法第304條第1項
以強暴、脅迫使人行無義務之事或妨害人行使權利者，處3 年以
下有期徒刑、拘役或3 百元以下罰金。
刑法第354條
毀棄、損壞前2 條以外之他人之物或致令不堪用，足以生損害於
公眾或他人者，處2 年以下有期徒刑、拘役或5 百元以下罰金。

司法院資訊處製作；財團法人民間司法改革基金會備份。
